臺灣新北地方法院刑事判決
110年度審交訴字第190號
公  訴  人  臺灣新北地方檢察署檢察官
被      告  陳煌明


上列被告因過失致死案件，經檢察官提起公訴（110年度偵字第
41004號），被告於本院準備程序中就被訴事實為有罪之陳述，
經告知簡式審判程序之旨，並聽取當事人之意見後，經本院合議
庭裁定由受命法官獨任行簡式審判程序，判決如下：
    主  文
陳煌明汽車駕駛人，行經行人穿越道不依規定讓行人優先通行，
因而致人死亡，處有期徒刑陸月。緩刑貳年。
    事  實
一、陳煌明於民國110年10月29日9時37分許，駕駛車牌號碼000-
    0000號（起訴書誤載為AXX-1399號）自用小貨車，沿新北市
    三重區正義北路往重新路二段方向行駛，行經正義北路與大
    榮街交岔路口，欲左轉大榮街時，本應注意車前狀況，並隨
    時採取必要之安全措施，及注意汽車行近行人穿越道，遇有
    行人穿越時，無論有無交通指揮人員指揮或號誌指示，均應
    暫停禮讓行人先行通過，而依當時天候晴、日間自然光線、
    柏油路面、乾燥無缺陷、無障礙物、視距良好，並無不能注
    意之情事，竟疏未注意及此，貿然左轉，適有行人葉文貴行
    走在大榮街行人穿越道上，陳煌明駕駛之車輛因而不慎撞及
    葉文貴，造成葉文貴倒地受傷，經送往醫院急診救治，仍因
    受有硬腦膜下出血之傷害，致中樞神經性休克，而於同日20
    時39分許不治死亡。而陳煌明於肇事後，於犯罪尚未被有偵
    查權之機關或公務員發覺前，留在現場向前來處理之警員表
    明係肇事者而接受裁判。
二、案經新北市政府警察局三重分局報告臺灣新北地方檢察署檢
    察官偵查起訴。
    理  由
一、查本案被告陳煌明所犯係死刑、無期徒刑、最輕本刑為3年
    以上有期徒刑以外之罪，且非高等法院管轄第一審案件，其
    於準備程序中就前揭被訴事實為有罪之陳述，經本院告知簡
    式審判程序之旨，並聽取公訴人、被告之意見後，經合議庭
    裁定由受命法官獨任進行簡式審判程序審理，則本案證據之
    調查，依刑事訴訟法第273條之2規定，自不受同法第159條
    第1項、第161條之2、第161條之3、第163條之1及第164條至
    第170條規定之限制，合先敘明。
二、認定事實之理由及證據：
(一)上開犯罪事實，業據被告於警詢、偵查及本院審理時均坦承
    不諱，核與證人即被害人葉文貴之胞姊張葉麗玉於警詢及偵
    查中證述之內容相符（見偵字卷第13至15、65頁），並有道
    路交通事故現場圖、道路交通事故調查報告表(一)、(二)、
    新北市政府警察局舉發違反道路交通管理事件通知單、現場
    及監視錄影畫面翻拍照片共12張（見偵字卷第19、25至31、
    35至39、47頁）、馬偕紀念醫院診斷證明書（見偵字卷第17
    頁）、臺灣新北地方法院檢察署檢驗報告書、相驗屍體證明
    書、相驗照片（見相字卷第101至127頁）附卷可參，足徵被
    告之自白與事實相符，應堪採信。
(二)按汽車行駛時，駕駛人應注意車前狀況，並隨時採取必要之
    安全措施；汽車行近行人穿越道，遇有行人穿越時，無論有
    無交通指揮人員指揮或號誌指示，均應暫停讓行人先行通過
    ，道路交通安全規則第94條第3項前段、第103條第2項定有
    明文。被告駕駛本案車輛行駛於道路上，自應注意上開規定
    ，而依卷附現場照片、監視錄影畫面翻拍照片、道路交通事
    故調查報告表(一)所示之現場天候、照明、視距及路面狀況
    等客觀情況，均無不能注意之情事，被告竟疏未注意車前狀
    況並禮讓行人穿越道上之被害人通過，即貿然左轉，以致肇
    事，則被告就本案事故之發生自有過失至明。
(三)又被害人經送醫急救後，仍因受有硬腦膜下出血之傷害，致
    中樞神經性休克，而於同日20時39分許不治死亡等情，有上
    開馬偕紀念醫院診斷證明書、臺灣新北地方法院檢察署檢驗
    報告書、相驗屍體證明書在卷可佐，是本件車禍事故對被害
    人所生傷害確已導致被害人之死亡，被告之過失行為與被害
    人之死亡結果間，具有相當因果關係，亦堪認定。從而，本
    案事證已臻明確，被告過失致死之犯行，堪予認定。
三、論罪科刑：
(一)按刑法總則之加重，係概括性之規定，所有罪名均一體適用
    ；刑法分則之加重，係就犯罪類型變更之個別犯罪行為予以
    加重，成為另一獨立之罪名；道路交通管理處罰條例第86條
    第1項關於汽車駕駛人，無駕駛執照駕車、酒醉駕車、吸食
    毒品或迷幻藥駕車、行駛人行道或行經行人穿越道不依規定
    讓行人優先通行，因而致人受傷或死亡，依法應負刑事責任
    者，加重其刑至2分之1之規定，係就刑法過失致人於死罪、
    過失傷害（及致重傷）罪之基本犯罪類型，對於加害人為汽
    車駕駛人，於從事駕駛汽車之特定行為時，或於行駛人行道
    、行經行人穿越道之特定地點，不依規定讓行人優先通行，
    因而致人受傷或死亡之特殊行為要件予以加重處罰，已就上
    述刑法第276條、同法第284條各罪犯罪類型變更之個別犯罪
    行為予以加重，而成另一獨立之罪名，自屬刑法分則加重之
    性質（最高法院99年度台非字第198號判決意旨參照）。
(二)核被告所為，係犯道路交通管理處罰條例第86條第1項、刑
    法第276條之汽車駕駛人，行經行人穿越道不依規定讓行人
    優先通行而犯過失致人於死罪。公訴意旨認被告係犯刑法第
    276條之過失致人於死罪嫌部分，尚有未洽，惟起訴書所載
    犯罪事實，與本院所認定之事實，基本社會事實同一，且本
    院於審理已當庭告知被告前述加重規定，無礙被告防禦權，
    爰依刑事訴訟法第300條之規定，變更起訴法條。
(三)刑之加重及減輕：
 1、被告汽車駕駛人，行經行人穿越道不依規定讓行人優先通行
    ，因而致人死亡，依依道路交通管理處罰條例第86條第1項
    規定，加重其刑。
 2、被告於肇事後，於犯罪未被有偵查權之機關或公務員發覺前
    ，即向據報前往現場處理之警員承認為肇事人，此有道路交
    通事故肇事人自首情形記錄表1份在卷可稽（見偵字卷第43
    頁），爰依刑法第62條前段之規定減輕其刑。
 3、被告之刑同時有加重及減輕事由，爰依法先加後減之。
(四)量刑：
    爰審酌被告駕駛車輛上路，本應注意遵守相關交通法規，以
    維護交通安全，並確保自身及其他用路人之生命、身體及財
    產法益，竟疏未注意其應負之注意義務，因違規肇致本案交
    通事故發生，造成被害人死亡之結果，並使被害人家屬痛失
    至親，造成難以回復之損害，兼衡其素行、國中肄業之智識
    程度（見本院卷附個人戶籍資料查詢結果）、於本院審理時
    自陳之家庭經濟及生活狀況（見本院簡式審判筆錄第5頁）
    、過失程度，及犯後坦承犯行，並已與被害人家屬達成和解
    並賠償完畢，有本院卷附和解書、公務電話紀錄表各1份在
    卷可稽等一切情狀，量處如主文所示之刑。又被告所犯刑法
    第276條過失致人於死罪之法定刑為5年以下有期徒刑，經依
    道路交通管理處罰條例第86條第1項規定加重其法定刑後，
    已非屬刑法第41條第1項所定得易科罰金之罪，縱受6個月以
    下有期徒刑之量刑宣告，仍與刑法第41條第1項規定得易科
    罰金之條件不符，自不得諭知易科罰金，附此敘明。
(五)緩刑：
　  查被告前因竊盜案件，經本院以88年度易字第3659號判決判
    處有期徒刑7月確定，於90年1月16日執行完畢後，5年內未
    曾再因故意犯罪受有期徒刑以上刑之宣告，此有臺灣高等法
    院被告前案紀錄表1份在卷可佐。被告因一時疏忽，致罹刑
    章，且犯後坦承犯行，並與被害人家屬達成和解，業如前述
    ，顯有悔意，信其經此次偵審程序及科刑教訓後，當能知所
    警惕，應無再犯之虞，本院認上開對其所宣告之刑，以暫不
    執行為適當，爰依刑法第74條第1項第2款規定併諭知緩刑2
    年，以啟自新。
據上論斷，依刑事訴訟法第273條之1第1項、第299條第1項前段
、第300條，道路交通管理處罰條例第86條第1項，刑法第11條前
段、第276條、第62條前段、第74條第1項第2款，刑法施行法第1
條之1第1項，判決如主文。
本案經檢察官蔡景聖提起公訴，檢察官高智美到庭執行職務。
中　　華　　民　　國　　111 　年　　2 　　月　　16　　日
                  刑事第二十五庭  法  官  白光華
上列正本證明與原本無異。 　　　　　　　　　
如不服本判決應於收受判決後20日內向本院提出上訴書狀，並應
敘述具體理由。其未敘述上訴理由者，應於上訴期間屆滿後20日
內向本院補提理由書（均須按他造當事人之人數附繕本）「切勿
逕送上級法院」。
                                  書記官  楊貽婷
中　　華　　民　　國　　111 　年　　2 　　月　　16　　日

附錄本案論罪科刑法條全文：
中華民國刑法第276條
因過失致人於死者，處5年以下有期徒刑、拘役或50萬元以下罰
金。

道路交通管理處罰條例第86條
汽車駕駛人，無駕駛執照駕車、酒醉駕車、吸食毒品或迷幻藥駕
車、行駛人行道或行經行人穿越道不依規定讓行人優先通行，因
而致人受傷或死亡，依法應負刑事責任者，加重其刑至二分之一
。
汽車駕駛人，在快車道依規定駕車行駛，因行人或慢車不依規定
，擅自進入快車道，而致人受傷或死亡，依法應負刑事責任者，
減輕其刑。